臺灣苗栗地方法院刑事判決　　　　　　　　　　　　　九十二年度訴字第一四一號
　　公　訴　人　臺灣苗栗地方法院檢察署檢察官
　　被　　　告　己○○
　　　　　　　　戊○○
　　右二人共同
　　指定辯護人　　本院公設辯護人　辛○○
　　被　　　告　乙○○
右列被告因強盜等案件，經檢察官提起公訴（九十年度偵字第一五八五號），本院判
決如左：
    主  文
己○○、戊○○均無罪。
乙○○故買贓物，累犯，處有期徒刑陸月，如易科罰金以參佰元折算壹日。
    事  實
一、乙○○於民國八十五年間，犯竊盜罪，為臺灣臺中地方法院判處有期徒刑一年，
    緩刑四年確定。同年間，又違反麻醉藥品管理條例案件，為台灣高等法院台中分
    院判處有期徒刑三月，如易科罰金以三百元折算一日確定，其前開緩刑宣告亦遭
    撤銷。嗣上開二罪經台灣高等法院台中分院定應執行刑為有期徒刑一年二月，於
    八十八年一月二十九日執行完畢。其在八十六年間，另違反槍砲彈藥刀械管制條
    例、麻醉藥品管理條例、贓物及偽造文書等案件，為臺灣臺北地方法院判處有期
    徒刑九月、五月、四月、四月，應執行有期徒刑一年八月確定；八十七年間，又
    因竊盜案件，為臺灣桃園地方法院判處有期徒刑一年確定，嗣上開各罪經定執行
    刑為有期徒刑二年六月，於八十八年十二月七日假釋出獄（後於九十年五月七日
    假釋期滿執行完畢）。不知警惕，於九十年三月二日凌晨三、四時許，在苗栗縣
    公館鄉中平某處，知悉姓名年籍不詳，綽號「劉芳森」之人（起訴書誤為戊○○
    ；公訴檢察官誤為己○○）所持有之摩托羅拉牌，Ｖ三六八八型手機係來路不明
    之贓物（為丙○○所有，於九十年三月二日在苗栗縣公館鄉「圓緣汽車旅館」被
    強劫之財物），竟基於故買贓物之犯意，以新台幣（下同）四千元代價予以故買
    ，嗣為警循線查獲。
二、案經苗栗縣警察局苗栗分局報請臺灣苗栗地方法院檢察署檢察官偵查起訴。
    理  由
壹、有罪部分
一、被告乙○○坦承有在上開時地，以四千元代價向綽號「劉芳森」之人購買上開手
    機。但否認有故買贓物犯行，辯稱：不知手機是贓物云云。經查：前開手機係丙○○所有，於九十年三月二日凌晨在苗栗縣公館鄉「圓緣汽車旅館」被強劫之財
    物，業據丙○○陳述在卷，並有照片十幀及贓物認領保管單一紙在卷可證，足見
    該手機確係贓物。而被告自承不知賣手機之人的真實姓名，只知其叫「劉芳森」
    ，住台中，買手機的時間是凌晨三、四點，事前未先和對方聯絡，未問手機來源
    ，且不知「劉芳森」的職業為何（本院九十三年六月十七日筆錄第十頁、第十一
    頁、第十四頁、第十七頁、第十九頁、九十二年七月二十四日筆錄第八頁參照）
    。衡情，「劉芳森」既非以賣手機為業，乙○○與其不熟，事前又未與其聯絡，
    臨時拿來，就向他購買，購買的時間是在凌晨三、四點、購買的地點，又不是在
    中古手機交易商店，且未問手機來源，參諸其前在八十八年間即有贓物前科以觀
    ，其應知該手機係贓物。況其在本院九十二年七月二十四日、同年十月七日訊問
    時均坦承故買贓物犯行（本院九十二年七月二十四日筆錄第四頁、同年十月七日
    筆錄第三頁參照）。雖其在本院審理時否認犯行，改稱是在警局時才知是贓物，
    以為事後知道是贓物也構成贓物罪（本院九十三年六月十七日筆錄第十八頁參照
    ），惟如上述，其前已有贓物前科，對此焉會不知？所辯應係事後卸責之詞，不
    足採信。本件事證明確，被告乙○○故買贓物犯行可以認定。
二、核被告乙○○故買贓物所為，係犯刑法第三百四十九條第二項之故買贓物罪。其
    有事實欄所載的罪刑執行情形，有台灣苗栗地方法院檢察署刑案資料查註紀錄表
    及台灣高等法院被告全國前案紀錄表在卷可稽，其在有期徒刑之執行完畢後，五
    年內再犯本件有期徒刑以上之罪，為累犯，應依刑法第四十七條規定加重其刑。
    審酌被告上開素行、本件犯罪之手段、所故買之物僅係手機一支、事後丙○○已
    領回手機，所生危害不大及犯後否認犯行之態度等一切情狀，認公訴檢察官具體
    求處有期徒刑六月洵屬允當，而依其所求量處如主文第一項所示之刑，並諭知易
    科罰金之折算標準。
貳、無罪部分
一、公訴意旨略以：被告己○○夥同戊○○，共同意圖為自己不法所有，於九十年三
    月二日凌晨三時許，搭乘計程車前往苗栗縣公館鄉「圓緣汽車旅館」，到達後戊○○以絲襪蒙面，戊○○、己○○二人再分持玩具手槍（未扣案）及客觀上足以
    為兇器之西瓜刀（未扣案），進入圓緣汽車旅館八０一號房。己○○隨即持刀喝
    令房客丙○○進入浴室，致丙○○不能抗拒，並逼其交出身上財物及逼問提款卡
    密碼，己○○則搜刮房內財物（共搜得現金二千二百元、手機一支【摩托羅拉牌
    ，Ｖ三六八八型】），然後以腳踢丙○○要求其交付金錢。己○○、戊○○又拿
    取丙○○置於床頭的ＰＨ—九五０三號自用小客車鑰匙，取走車內皮包（內有丙○○
    廂，欲載丙○○至自動提款機提領現金。嗣丙○○機警打開行李廂開關後，趁車
    輛暫停時逃出車外。己○○、戊○○則於下車搜尋不著後，駕車離去，並將車輛
    棄置在苗栗縣公館鄉○○村○○街一號前。嗣警方獲報循線查獲。因認被告己○○、戊○○均涉犯刑法第三百三十條第一項之於夜間侵入住宅、攜帶兇器強盜罪
    嫌。
二、按犯罪事實應依証據認定之，無証據不得認定犯罪事實。又不能証明被告犯罪者
    ，應諭知無罪之判決，刑事訴訟法第一百五十四條第二項、第三百零一條第一項
    分別定有明文。且認定不利於被告之事實，須依積極証據，苟積極証據不足為不
    利被告事實之認定時，即應為有利被告之認定，更不必有何有利之証據（最高法
    院三十年度上字第八一六號判例參照）。又事實之認定，應憑證據，如未能發現
    相當證據，或證據不足以證明，自不能以推測或擬制之方法，為裁判基礎，認定
    犯罪事實所憑之證據，雖不以直接證據為限，間接證據亦包括在內，然而無論直
    接證據或間接證據，其為訴訟上之證明，須於通常一般之人均不致有所懷疑，而
    得確信其為真實之程度者，始得據為有罪之認定，倘其證明尚未達到此一程度，
    而有合理之懷疑存在，無從使事實審法院得有罪之確信時，即應由法院為被告無
    罪之判決（最高法院四十年度台上字第八六號、七十六年度台上字第四九八六號
    判例參照）。
三、檢察官認被告己○○、戊○○均涉犯上開罪名主要是以：被害人丙○○的指訴、
    被告乙○○在警詢中自白向戊○○購買上開手機、被告己○○警詢中自白其與戊○○一同前往圓緣汽車旅館洗劫丙○○財物、證人即為己○○製作警詢筆錄的庚○○證詞暨贓物認領保管單、車輛照片八張、通聯紀錄、戊○○於九十三年三月
    二日在法務部調查局所作之測謊鑑定為其論據。
四、訊據被告己○○、戊○○均否認有何於夜間侵入住宅、攜帶兇器強盜的犯行。己○○辯稱：九十年三月二日我在南投竹山搬家，未到案發現場。當初被查獲時，
    有查獲吸食器等東西，警察要我承擔強盜，由乙○○承擔毒品案，不然警察要把
    我們送觀察、勒戒，然後再把我們借提出來，所以才承認。案發前未看過戊○○
    ，也不知道有戊○○這個人。戊○○辯稱：雖是公館人，但都住台中，沒去過圓
    緣汽車旅館，且不認識己○○，本案不是我做的等語。經查：
（一）程序方面：
  １、有關己○○之警詢筆錄對被告己○○、戊○○有無證據能力之說明：
    I、公設辯護人主張己○○的警詢筆錄是警方出於利誘，且有刑事訴訟法第一百
        條之一第一項、第二項未全程錄音情形，所以對己○○無證據能力。己○○
        的警詢筆錄對戊○○而言係審判外之陳述，且有上開情形，故對戊○○亦無
        證據能力。公訴檢察官則均認為有證據能力。
    II、經查：己○○指稱：當初警員持搜索票至乙○○家中搜索，其當時在乙○○
        家中過夜，乙○○聽到警員聲音趁隙逃走，己○○因不知何事，留在其住處
        ，遭警員以己○○與乙○○涉有共同強盜嫌疑，及己○○有吸食安非他命為
        由，將己○○帶回警局，警員最後以不追究己○○吸食安非他命，以及減輕
        己○○在強盜案件中的角色，作為利益交換，威脅、利誘、詐欺己○○製作
        不實筆錄。參酌己○○在警局採取的尿液，依本院向苗栗縣警察局苗栗分局
        函調之鑑驗結果顯示，呈現安非他命與嗎啡均陰性反應，有該局九十二年十
        月二十八日苗警栗刑字第一七二二四號函所檢送的苗栗縣衛生局煙毒尿液檢
        驗成績書在卷可憑。與己○○在遭聲請羈押時，於本院法官面前請求再行採
        取之尿液，經送檢驗結果，確呈安非他命與嗎啡陽性反應（有法務部調查局
        九十二年十一月二十四日調科壹字第０９２６２９４０２１０號檢驗通知書
        在卷可證）的確不同。衡情，若己○○有施用毒品，應不致於在警局採取的
        尿送檢驗結果無毒品反應，卻於稍後在本院採集的尿液經檢驗結果，有毒品
        反應，若無己○○所指上開情形，己○○何以會知道警局採取的尿液會驗不
        出陽性反應（檢驗要數日才會有結果）？又何以知道在九十年三月廿二日於
        法官面前所採的尿液在日後必會驗出陽性反應？故己○○前開指訴並非無據
        。
    III、己○○警詢筆錄並未全程錄音，業經製作筆錄之警員庚○○於偵訊及本院作
        證時承認無誤（本院九十三年三月三十一日筆錄第十三頁參照）。該錄音雖
        非先行製作筆錄後，再依照內容朗讀而成，但卻是在每一問話及答話後，均
        將錄音機切斷，於製作下一個問答時，才恢復錄音。庚○○對此的解釋是，
        己○○的其他意見太多，所以停止錄音（本院九十三年三月三十一日筆錄第
        十三頁參照）。故此筆錄並非己○○陳述的完整內容及全部意思。依刑事訴
        訟法第一百條之一第一項規定訊問被告應全程錄音。己○○之警詢筆錄既未
        經全程連續錄音，顯然有違上開規定。
    Ⅳ、己○○的警詢筆錄有上述情形，本院認為對被告己○○、戊○○均無證據能
        力。
  ２、有關乙○○之警詢筆錄對被告己○○、戊○○有無證據能力之說明：
    I、公設辯護人主張乙○○的警詢筆錄對己○○、戊○○，是審判外之陳述，無
        證據能力。公訴檢察官則主張有刑事訴訟法第一百五十九條之二及第一百五
        十六條第二項的情形，均有證據能力。
    II、乙○○之警詢筆錄屬刑事訴訟法第一百五十九條被告以外之人於審判外之陳
        述，除法律有規定者外，無證據能力。檢察官雖主張有刑事訴訟法第一百五
        十九條之二例外規定而有證據能力。但檢察官於九十三年六月十七日本件審
        理時，自行更正起訴內容，將原起訴書所載：「戊○○交付手機予乙○○」
        更正為：「己○○交付手機予乙○○」（本院卷該日筆錄第三十三頁第十三
        行參照），而「戊○○交付手機予乙○○」，是依據乙○○警詢筆錄內容而
        來（偵卷第三十八頁反面以下參照），今檢察官更正此部分事實，無異否定
        乙○○警詢筆錄的真實性，自無「有較為可信之特別情況」。乙○○在警詢
        時已先行告知交付手機者是名為「劉芳森」之人，但警員查無其所指之人的
        資料，業據警員壬○○證述在卷（本院九十三年三月三十一日筆錄第三十一
        頁參照），致不相信乙○○所述。乙○○不得已指認己○○為交付手機之人
        ，但經與己○○對質，二人說詞顯然不符，乙○○不得已再行指認戊○○為
        交付手機之人。乙○○之指認從「劉芳森」轉成「己○○」，再變為「戊○○」，其警詢自白一再更改，並無特別可信之處。
    III、另外，共同被告審判外之陳述，不論是否與被告本人具有共犯關係，亦不問
        該共同被告有無經裁定分離辯論，相對於被告本人之案件，均屬傳聞證據，
        仍應合於刑事訴訟法第一百五十九條之一至同條之五的例外情形，且具有任
        意性，才有證據能力，同法第一百五十六條第二項無法作為例外有證據能力
        的依據。公訴檢察官認依同法第一百五十六條第二項規定，有證據能力，應
        有所誤會。
    Ⅳ、因此本院認為乙○○的警詢筆錄對被告己○○、戊○○均無證據能力。
  ３、戊○○於九十三年三月二日在法務部調查局所作之測謊結果有無證據能力之說
      明：
    I、該測謊所花費時間，經傳喚本院法警丁○○及司機甲○○作證，證實戊○○
        測謊所花時間僅為十餘分鐘（本院九十三年四月二十一日筆錄第七頁、第十
        五頁參照），有違常理。若確實依測前會談之「對受測者案情供述意見詢問
        」、「測試問題解說」、「測謊儀器解說」三項及「測後會談」等四項程序
        操作再加上測謊所須的時間，所費時間應不致如此短暫。
    II、此與美國測謊協會（ＡＰＡ）之標準程序作業，顯然不符。公訴檢察官雖主
        張戊○○前已做過二次測謊，故第三次測謊在程序上不須花太多時間（本院
        九十三年六月十七日筆錄第三十四頁參照），惟戊○○前二次的測謊並非在
        法務部調查局做的，因此無法以戊○○之前已做過二次測謊，即予省略。戊○○於九十三年三月二日在法務部調查局所作的測謊鑑定，既未依標準程序
        作業（程序減縮），顯有不可信之情況，因此本院認定無證據能力。
（二）、綜上所述，檢察官認定被告己○○、戊○○涉犯上開罪名，主要所憑的證據
        ，除上開被認定無證據能力者外，僅餘被害人丙○○的指訴、庚○○證詞、
        贓物認領保管單、車輛照片八張及通聯紀錄等。但：
    １、有關庚○○的證詞：其僅係為己○○製作警詢筆錄的警員，並未目擊強盜案
        的發生經過，與被告是否涉犯本案無關聯性，因此其證詞無法作為不利被告
        己○○、戊○○的認定。
    ２、有關贓物認領保管單、車輛照片八張及通聯紀錄：其中贓物認領保管單是丙○○領回行動電話的收據，此部分僅能證明乙○○故買贓物的犯行，無法證
        明己○○、戊○○涉犯加重強盜的犯行。車輛照片八幀是丙○○被強盜的自
        用小客車照片（偵卷第三十三頁至第三十七頁參照），亦僅能證明丙○○確
        有被強盜，但無法證明係被告己○○、戊○○所為。至於通聯紀錄，僅能證
        明乙○○有使用丙○○上開手機，亦無法證明己○○、戊○○涉犯加重強盜
        犯行。
    ３、有關丙○○的指訴：
      I、丙○○於案發後，曾經指認搶匪是案外人黃德文，並稱「因為黃德文就是
          持刀男子，未矇面，所以我一眼就認出他就是搶匪中之一人，且在房間中
          ，強押我脖子，逼我蹲下，跟我很近身，所以我一眼就認出黃德文無誤」
          （偵卷第四十二頁反面參照），可見搶匪之外貌與黃德文縱非相同，亦應
          近似。因此丙○○證稱：照片上之人與印象中的歹徒很像，所以才會指認
          （本院九十二年八月廿六日筆錄第十頁參照）。但後來警員找來黃德文本
          人供丙○○指認，丙○○卻改口稱不是黃德文，理由是相片與本人有出入
          ，身材差太多（本院九十二年八月廿六日筆錄第十頁參照）。若非黃德文
          身材太胖，否則單依丙○○之確信指認：「因為黃德文就是持刀男子，未
          矇面，所以我一眼就認出他就是搶匪中之一人，且在房間中，強押我脖子
          ，逼我蹲下，跟我很近身，所以我一眼就認出黃德文無誤」，黃德文可能
          會成為本案審理對象。可見丙○○之指認有明顯瑕疵及錯誤機率，難以作
          為確信之證據。
      II、黃德文之照片既然與搶匪很像，但依己○○當時之照片，顯然與黃德文不
          相像（偵卷第六十三頁、第六十四頁參照），丙○○卻仍指認己○○是搶
          匪，已難以另人置信。經詰問丙○○指認過程，丙○○證稱是警員告知已
          抓到搶其手機之人的情況下，要其去作指認（本院九十二年八月廿六日筆
          錄第八頁參照）。故丙○○是在確知手機已找回的情況下，而指認己○○
          。何況丙○○自承有近視，案發時未載眼鏡，房間只留一盞小燈，其在頓
          時遭受不法侵害時，內心本已混亂，倉促間能否細察搶匪外貌，不無疑問
          。因此，也無法排除受到誤導而為錯誤指認的可能。
      III、己○○於八十九年十月二十一日假釋出監，有卷附在監資料為證，出監時
          是頂著監獄的小平頭髮型；另因本案於九十年三月二十一日被捕時，也是
          留著小平頭（偵卷第六十四頁參照），故己○○陳述在此期間都留小平頭
          ，應與事實相符；而丙○○指認之搶匪特徵是留著長髮，僅比自己的頭髮
          稍微短一點（本院九十二年八月廿六日筆錄第九頁及同日所拍攝照片參照
          ），顯然與己○○之小平頭不符，但丙○○仍指稱是己○○所為，顯然與
          事實有出入。
      Ⅳ、己○○要求與丙○○共同接受測謊，以探求真實並清洗冤抑，豈料丙○○
          到法務部調查局後，於知悉有拒絕接受測謊權利，隨即拒絕接受測謊，匆
          匆離去（參本院卷法務部調查局九十三年三月四日測謊報告書之測謊結果
          第三點）。丙○○是被害人，並無任何壓力可言，既已花費時間及路途到
          調查局，卻不願接受測謊，是否對自己之指認不具信心，而擔心無法通過
          測謊？
      Ⅴ、綜上敘述，丙○○之指認己○○有瑕疵，無法作為不利被告己○○的認定
          。
（三）、丙○○指稱強盜的歹徒均未戴手套，衡情，應會留下指紋，而警員確有採集
        指紋，並於九十年三月十二日送請內政部警政署刑事警察局鑑定，結果查無
        符合對象（本院卷刑事警察局九十二年九月四日回覆本院函及同年十月十三
        日回覆本院函及附件參照），就採集指紋部分，經本院函詢該局表示，丙○○搶案，在現場只採集到二枚指紋，經比對結果為丙○○指紋；另在丙○○
        自用小客車的右前門上採集到一枚指紋，但未發現相符者，有該局九十二年
        十月十三日刑紋字第０９２０１９４２３０號函在卷可稽。經本院函該局請
        就被告己○○、戊○○及乙○○之十指指紋與上開在丙○○自用小客車的右
        前門上採集到的一枚指紋鑑定比對結果，亦不符合，有該局九十二年十月二
        十八日刑紋字第０９２０２０２５９１號函在卷可稽，足證本案應非己○○
        、戊○○所為。承辦本案之苗栗縣警察局苗栗分局對此部分有利被告證據，
        竟然自始即刻意隱瞞，除承辦人於九十年四月三十日在公務電話中回答檢察
        署書記官稱無採得指紋外（偵卷第一百二十四頁電話登記簿參照），於九十
        二年九月十五日回覆本院之查詢，亦稱「未於被害人遭強盜之車上採獲可疑
        跡證供辦案之參考」，有該分局九十二年九月十五日（九二）苗警刑字第０
        ９２００１４６５６號函在卷可證，顯然公然為與事實不符之答覆，足證警
        員於承辦本件之始，只想宣佈破案了事，明明有採指紋，卻於送鑑定結果，
        非本案被告三人後，對此有利被告的證據均秘而不送檢察署參考，以此等辦
        案心態，則被告等人在警局所受到之不公平待遇，實不言可諭。
（四）、綜上所述，本案除丙○○有瑕疵之指認外，並無其他積極證據，足以證明被
        告己○○、戊○○二人涉犯本案。反觀在丙○○車上採集的指紋鑑定結果，
        足以排除其二人之嫌疑，再就警員承辦本案之始，對被告己○○之警詢筆錄
        並未連續錄音，又刻意隱瞞有利被告證據，檢察官指控被告之證據，均難以
        令人無所懷疑。此外，本院查無其他證據足以證明被告己○○、戊○○有何
        涉犯加重強盜的犯行，揆諸前開說明，即應為被告二人無罪之諭知，以免冤
        抑。
據上論斷，應依刑事訴訟法第二百九十九條第一項前段、第三百零一條第一項、刑法
第三百四十九條第二項、第四十七條、第四十一條第一項前段、罰金罰鍰提高標準條
例第一條前段、第二條，判決如主文。
本案經檢察官林文中到庭執行職務。
中　　　華　　　民　　　國　　九十三　　年　　　七　　　月　　 十五 　　日
                                    臺灣苗栗地方法院刑事第三庭
                                        審判長法  官  劉  興  浪
                                              法  官  楊  台  清
                                              法  官  蔡  志  宏
右正本證明與原本無異。
如不服本判決，應於判決送達後十日內向本院提出上訴狀（應附繕本），上訴於臺灣
高等法院台中分院。
                                              書記官  張  文  玲
中　　　華　　　民　　　國　　九十三　　年　　　七　　　月　　 十五 　　日
附錄本件論罪科刑法條：
刑法第三百四十九條第二項：
搬運、寄藏、故買贓物或為牙保者，處五年以下有期徒刑、拘役或科或併科一千元以
下罰金。
